---
title: "UTS_Solutions"
author: "Roni Yunis"
date: "2023-12-19"
output: html_document
---

# 1. Install/Load Library
```{r}
library(tidyverse)

```

# 2. Import Dataset
```{r}
social_data <- read.csv("data/Social_Network_Ads.csv")
social_data
```

# 3. Melihat Struktur Data
```{r}
glimpse(social_data)
```
# 4. Menampilkan 6 data teratas dan 6 data terbawah
```{r}
head(social_data)
tail(social_data)
```

# 5. Menampilkan ringkasan data
```{r}
summary(social_data)
```

# 6. Menampikan proporsi pelanggan berdasarkan gender
```{r}
prop.table(table(social_data$Gender))
```
Dari hubungan 2 kategori tersebut bisa dilihat bahwa nilai proporsi atau presentase
pelanggan dalam “social_data” berdasarkan gender Female (Perempuan) adalah 0.51
atau 51% dan berdasarkan gender Male (Laki-laki) adalah 0.49 atau 49%. Sehingga
hasil tersebut mengindikasikan bahwa dalam data “social_data”, sekitar 51% dari
pelanggan adalah perempuan (Female), sementara sekitar 49% sisanya adalah laki-laki
(Male). Proporsi atau presentase ini menggambarkan sebaran jenis kelamin pelanggan
dalam dataset tersebut. Jadi, lebih dari setengah pelanggan adalah perempuan
sementara sisanya adalah laki-laki.

# 7. Menampilkan usia terendah dan teringgi
```{r}
range(social_data$Age)
```
Telihat bahwa usia pelanggan yang terdata dalam dataset “social_data” tersebut yang
terendah adalah 18 tahun dan usia tertinggi pelanggan yang terdata dalam dataset
“social_data” tersebut adalah 60 tahun

# 8. Visualisasi menampilkan jumlah user berdasarkan umur
```{r}
ggplot(social_data) + 
  aes(x = Age) +
  geom_bar() +
  labs(x="Umur",
       y="Jumlah User",
       title="Visualisasi Jumlah User Berdasarkan Umur") +
 theme_minimal()
```
# 9. Visualisasi tingkat pembelian
```{r}
ggplot(social_data) +
  aes(x = Purchased) +
  geom_bar() +
  labs(title = "Tingkat Pembelian") +
  theme_minimal()
```
# 10. Menampilkan purchase berdasarkan gender
```{r}
ggplot(social_data) +
  aes(x = Purchased, fill = Gender) +
  geom_bar() +
  theme_minimal()
```
# 11. Visualisasi perbandingan antara umur dan 
```{r}
boxplot(social_data$Age ~ social_data$Purchased)
```
# 12. Visualisasi menampilkan umur dan estimasi salary berdasarkan purchased dan gender
```{r}
ggplot(social_data) +
  aes(x = Age, y = EstimatedSalary, colour = Gender, fill = factor(Purchased)) +
  geom_point() +
  scale_color_hue() +
  labs(x = "Age",
       y = "Estimated Salary") +
  theme_minimal()
```
# 13. Install dan Load Library caret, randomForest, e1071 dan ROCit
```{r}
library(caret)
library(randomForest)
library(e1071)
library(ROCit)
```

# 14. Partisi dataset 70:30
```{r}
set.seed(100)
index_train <- createDataPartition(social_data$Purchased,
                                   p = 0.7, list = FALSE)

data.train <- social_data[index_train,] # 70% data training
data.test <- social_data[-index_train,] # 30% data testing
```

# 15. Tampilkan dimensi dataset
```{r}
dim(data.train)
dim(data.test)
```
Setelah dibagi, maka bisa dijelaskan bahwa untuk data training terdapat 280 baris data
dan untuk data testing terdapat 120 baris data yang digunakan untuk mendukung
klasifikasikan yang akan dilakukan

# 16. Klasifikasi dengan Model Random Forest
```{r}
#set.seed(123)
forestUTS <- randomForest(data = data.train,
                          as.factor(Purchased)~.,
                          ntree=100, mtry=3) # jumlah tree = 100
forestUTS
```
# 17. Prediksi dengan data testing
```{r}
hasilforestUTS <- predict(forestUTS, data.test, type = "prob")
```

# 18. Tampilkan 6 prediksi teratas
```{r}
head(hasilforestUTS)
```

# 19. Visualisasi hasil plot prediksi
```{r}
plot(hasilforestUTS)
```
# 20. Mengukur kinerja dan performansi hasil prediksi
```{r}
prediksi.status.f <- ifelse(hasilforestUTS[,2] > 0.5, "1", "0")

confusionMatrix(as.factor(prediksi.status.f),
                as.factor(data.test$Purchased))
```
```{r}
# Nilai performansi
hitungROCf <- rocit(score = hasilforestUTS[,2], class = data.test$Purchased)
plot(hitungROCf)
```
```{r}
AUCf <- hitungROCf$AUC
AUCf
```
**Kesimpulan**:
Berdasarkan hasil diatas dapat dilihat bahwa nilai akurasi pada kinerja prediksi ini
sebesar 0.9 (90%), dengan nilai AUC (Area Under Curve) yang merupakan ketepatan
prediksi klasifikasi yang sudah dilakukan yaitu sebesar 0.9421 (94,21%) yang artinya
klasifikasi yang dihasilkan termasuk pada exellence classification. Dapat dikatakan
bahwa predikasi ini memiliki tingkat akurasi yang tinggi dan klasifikasi yang sangat
baik
